【裁判字號】    98,交聲,791
【裁判日期】    981223
【裁判案由】    聲明異議
【裁判全文】
臺灣臺南地方法院交通事件裁定     98年度交聲字第791號
移送機關    交通部公路總局嘉義區監理所臺南監理站
異議人即
受處分人    甲○○
上列受處分人因違反道路交通管理處罰條例案件，對於交通部公
路總局嘉義區監理所臺南監理站民國98年6月16日所為之裁決處
分（處分案號：嘉監南字第裁74-ZDC086572號），聲明異議，本
院裁定如下：
    主  文
異議駁回。
    理  由
一、原處分意旨略以：異議人即受處分人甲○○（下稱異議人）
    駕駛牌照號碼VG-1403號自用一般小客貨車，於民國（下同
    ）97年4月18日7時49分許，行經國道1號北上316公里（台南
    系統交流道）處，有行駛高速公路未依標線指示行車之違規
    行為，遭內政部警察署國道公路警察局第四警察隊員警逕行
    製單舉發，嗣經交通部公路總局嘉義區監理所臺南監理站（
    下稱移送機關）以其違規事證明確，依道路交通管理處罰條
    例第33條第1項第13款、第63條第1項第1款（原裁決書漏載
    第1款）及違反道路交通管理事件統一裁罰標準表等規定，
    裁處新台幣6,000元，並記違規點數1點。
二、本件聲明異議意旨略以：
  (一)按違反道路交通管理事件行為人，未依規定自動繳納罰鍰，
    或未依規定到案聽候裁決，處罰機關應於舉發違反道路交通
    管理事件通知單送達兩個月內依標準表逕行裁決之，違反道
    路交通管理事件統一裁罰標準及處理細則第44條第1項定有
    明文。此項規定顯係主管機關即交通部與內政部未補充前揭
    道路交通管理處罰條例漏未對處罰機關於受理違反道路交通
    管理事件裁決時效所為之補充性質行政命令，然因該細則第
    44條第1項並未規定處罰機關違反「2個月」期間之規定時，
    有失權之效果，故解釋上開規定屬訓示規定，惟處罰機關仍
    不得恣意違反上開「2個月」之期間，如處罰機關遇有違反
    道路交通管理事件行為人，未依規定自動繳納罰鍰，或未依
    規定到案聽候裁決時，未依上開行政命令之規定於舉發違反
    道路交通管理事件通知單送達2個月內依標準表逕行裁決，
    竟無故延宕1年後始加以裁決，致使受處分人對違反之事實
    有爭執時，因時間之經過，至未能即時、適時提出有利之證
    據，而蒙受重大之不利益，此處罰機關延宕達1年始逕行裁
    決之行為，即屬恣意行為。
  (二)異議人因工作因素長時間遷離，車籍地址與戶籍地址前未曾
    變更且有人可收信，故異議人未收到通知單不應歸咎於我方
    ，如裁罰機關可提出原舉發單金額，則異議人願接受該裁罰
    。倘如為裁罰機關之作業因素而導致沒通知到，或處理時效
    逾期的話，請法院給予合理之裁罰。又期間異議人皆未曾收
    到罰鍰加倍之通知，為此，聲明異議，請求撤銷原處分等語
    。
三、按汽車行駛於高速公路、快速公路或設站管制之道路，不遵
    使用限制、禁止、行車管制及管理事項之管制規則而有未依
    標誌、標線、號誌指示行車行為者，處汽車駕駛人新臺幣三
    千元以上六千元以下罰鍰；並記違規點數1點；道路交通管
    理處罰條例第33條第1項第13款及第63條第1項第1款分別定
    有明文。
四、經查：
  (一)異議人遭警舉發，於97年4月18日7時49分許，駕駛牌照號碼
    TVG-1403號自用一般小客貨車，行經國道1號北上316公里（
    臺南系統交流道）處，欲進入交流道，未先變換至出口專用
    車道依序進入，行駛其他車道至匝道口跨越槽化線插入連貫
    車陣進入交流道，有行駛高速公路未依標線指示行車之違規
    行為，有內政部警政署國道公路警察局97年5月17日公警局
    交字第ZDC086572號舉發違反道路交通管理事件通知單1份，
    並有照片2幀附卷可稽，且為異議人所不否認，異議人有行
    駛高速公路未依標線指示行車之違規行為當可認定。
  (二)異議人之上述違規事實，既堪認定，然其陳稱未曾收受上開
    舉發違反道路交通管理事件通知單等語，而移送機關則稱舉
    發機關已將該舉發違反道路交通管理事件通知單送達車籍地
    ，因無法送達，而辦理公示送達在案，舉發違反道路交通事
    件通知單之送達程序並無違誤等語。查：
  1.按據道路交通管理處罰條例第92條第3項規定授權訂定之違
    反道路交通管理事件統一裁罰基準及處理細則第5條明定：
    「處理違反道路交通管理事件，有關文書送達之程序，依行
    政程序法之規定」，同細則第11條第1項第3款復規定：「行
    為人有本條例之情形者，應填製舉發違反道路交通管理事件
    通知單，並於被通知人欄予以勾記，其通知聯依下列規定辦
    理：三、逕行舉發者，應按已查明之資料填註車牌號碼、車
    輛種類、車主姓名或地址，並於通知單上方空白處加註逕行
    舉發之文字後，由舉發機關送達被通知人」。亦明文規定逕
    行舉發之違反道路交通管理事件通知單應送達於被通知人，
    且其送達程序應依行政程序法規定行之。
  2.且交通裁罰事件中相關行政機關所為之行政行為，並非屬行
    政程序法第3條第1項、第2項所列舉之得排除行政程序法適
    用之行政機關或行政行為，故自應適用行政程序送達之規定
    。按88年2月3日公布、90年1月1日施行之行政程序法，就行
    政機關所為有特定相對人之書面行政處分或行政行為之送達
    ，於第67條至第91條定有明文規定，其中「有應為送達之處
    所不明之情形而無人為公示送達之申請者，行政機關為避免
    行政程序遲延，認為有必要時，得依職權命為公示送達；而
    公示送達自於行政機關公告欄黏貼公告之日起，經二十日發
    生效力」，行政程序法第78條第3項、第81條亦分別規定甚
    明。準此，舉發違反道路交通事件通知單於應受送達處所不
    明時，舉發機關為避免行政程序延遲，得依職權為公示送達
    ，甚為明灼。
  3.上開舉發通知單經內政部警政署國道公路警察局第四警察隊
    新市分隊於97年5月26日掛號郵寄至當時異議人之戶籍地址
    「台南縣永康市○○街99巷5號」，惟因異議人遷移不明，
    無人收受退回，有內政部警政署國道公路警察局第四警察隊
    新市分隊送達證書1份附卷可參，因此，內政部警政署國道
    公路警察局第四警察隊乃依上開行政程序法有關公示送達之
    規定，將上開舉發通知單予以公示送達，有內政部警政署國
    道公路警察局第四警察隊97年8月5日公警四交字第09704917
    44號函檢送公示送達公告暨公示送達清冊1份在卷可參。而
    異議人之戶籍地址於97年11月12日始將原設籍於「台南縣永
    康市○○街99巷5號」，遷移至「台南縣安定鄉六塊寮18 之
    6號」，有異議人全戶戶籍資料查詢結果1份在卷可憑，因此
    ，內政部警政署國道公路警察局第四警察隊於97年5月26 日
    將上開舉發通知單送達至「台南縣永康市○○街99巷5號」
    ，於法並無違誤，因此，內政部警政署國道公路警察局第四
    警察隊為避免行政程序遲延，依前述行政程序法之規定，依
    職權為公示送達，其舉發程序並無違誤，故異議人辯稱未收
    到舉發通知單，而欲免除本件交通罰鍰之處分云云，並無理
    由。
  (三)按違反道路交通管理事件行為人，未依規定自動繳納罰鍰，
    或未依規定到案聽候裁決，處罰機關應依基準表於舉發違反
    道路交通管理事件通知單送達且逾越應到案期限60日之3個
    月內，逕行裁決之，道路交通管理事件統一裁罰基準及處理
    細則第44條第1項定有明文。查，異議人前揭違規行為，經
    警舉發後，其應到案日期為97年6月16日，此有上揭舉發通
    知單1紙附卷可稽，加上60日，為97年8月15日，再加上3個
    月，即為97年11月15日，即依照上揭規定，裁決機關原應於
    97年11月15日前為裁決，然裁決機關就本件違規行為之裁決
    日期為98年6月16日，雖顯已逾越上述期限，然上揭應予期
    限內為裁決之規定，係為主管機關為補充道路交通管理處罰
    條例漏未對裁決時效所為補充性質行政命令，惟並未規定違
    反該期限即有失權之效果，故僅為訓示規定，如裁決機關違
    反此項規定，其裁決之效力並未因此受有任何影響，故縱認
    本件裁決機關未依上揭規定期限內為裁決，亦難謂裁決機關
    就本件裁決，有何不法或無效之處。
五、綜上所述，異議人於前揭時、地有行駛高速公路未依標線指
    示行車之違規事實，應堪認定。則移送機關據以援引道路交
    通管理處罰條例第33條第1項第13款、第63條第1項第1款及
    違反道路交通管理事件統一裁罰基準表之規定，裁處異議人
    罰鍰新台幣6,000元，並記違規點數1點，核無違誤或不當，
    本件異議為無理由，應予駁回。
六、據上論斷，應依道路交通管理處罰條例第87條第2項，道路
    交通案件處理辦法第19條，裁定如主文。
中    華    民    國    98    年    12    月    23    日
                     交通法庭   法  官   陳淑勤
以上正本證明與原本無異。
如不服本裁定，應於送達後5日內，向本院提出抗告狀。
                                書記官   謝國欽
中    華    民    國    98    年    12    月    23    日


司法院資訊處製作；財團法人民間司法改革基金會備份。
